臺灣板橋地方法院刑事判決　　　　　　　93年度訴緝字第52號
公　訴　人　臺灣板橋地方法院檢察署檢察官
被　　　告　戊○○
選任辯護人　易定芳律師
上列被告因違反毒品危害防制條例案件，經檢察官提起公訴（91
年度偵字第2889號）並追加起訴（93年度偵字第2763號、6393號
93年度毒偵緝字第75號、毒偵字第745 號），本院判決如下：
    主  文
戊○○連續施用第一級毒品，處有期徒刑壹年拾月，附表編號一
、四、五所示之物均沒收銷燬之，附表編號二、三、六至八、十
四、十六所示之物均沒收；又連續施用第二級毒品，處有期徒刑
壹年陸月，附表所示編號九、十一所示之物均沒收銷燬之，附表
編號二、三、七、十、十二至十六所示之物均沒收；又未經許可
，持有具有殺傷力之改造模型槍，處有期徒刑伍年，併科罰金新
臺幣拾伍萬元，罰金如易服勞役，以新臺幣玖佰元即銀元佰元
折算壹日，附表編號十七至二十所示之物均沒收；又收受贓物，
處有期徒刑陸月，扣案經變造之戴宜地機車駕照上戊○○照片壹
張沒收。應執行有期徒刑捌年肆月，併科罰金新臺幣拾伍萬元，
罰金如易服勞役，以新臺幣玖佰元即銀元佰元折算壹日，附表
編號一、四、五、九、十一所示之物均沒收銷燬之，附表編號二
、三、六至八、十、十二至二十所示之物及扣案經變造之戴宜地
機車駕照上戊○○照片壹張均沒收。
被訴意圖販賣而持有第一、二級毒品罪及意圖供行使之用而收集
偽鈔罪部分，均無罪。
    事  實
一、戊○○前因施用毒品案件，經本院89年度毒聲字第6733號裁
    定觀察、勒戒後，於民國89年12月6 日執行完畢，因認無繼
    續施用毒品傾向而釋放，並由檢察官於89年12月6 日，以89
    年度毒偵字第7337號為不起訴處分確定。詎戊○○仍不知悔
    改，於執行觀察、勒戒完畢釋放後5 年內，分別基於施用第
    一級、第二級毒品之概括犯意，自90年11月起至93年2 月5
    日止，在臺北縣中和市○○路9 號16樓之8 及三重市○○路
    ○ 段237 號10樓之7 住處，連續以每1 、2 日1 次之頻率，
    以將海洛因與葡萄糖、水放入針筒內注射方式，或吸食摻入
    海洛因之香煙方式，施用海洛因；另將安非他命置入自備安
    非他命吸食器，點火在下方燒烤，以吸管吸食煙霧方式，施
    用安非他命。嗣為警分別於下列時地查獲：
  (一)於91年1 月22日晚上10時許，為警在臺北縣中和市○○路9
    號16樓之8 查獲，並在戊○○手提包內，扣得海洛因1 包（
    驗餘淨重2.12公克）、安非他命7 包、電子磅秤1 臺；在其
    室內桌上，扣得安非他命2 包（上開安非他命共9 包，驗餘
    總淨重22.67 公克）、安非他命吸食器及分裝吸管1 組；另
    在抽屜內扣得空塑膠分裝袋1百個。
  (二)於93年2 月5 日凌晨1 時許，為警在臺北縣三重市○○路○
    段237 號地下2 樓停車場查獲，並於戊○○駕駛之車牌號碼
    8D-8036 號自小客車內，扣得海洛因2 包、安非他命3 包（
    驗餘淨重4.89公克）、摻海洛因香菸3 枝、電子磅秤1 臺、
    注射針筒3 枝、葡萄糖1 包、安非他命吸食器1 組、分裝勺
    3 枝、分裝袋9 個；再於臺北縣三重市○○路○ 段237 號10
    樓之7 戊○○租屋處，查獲海洛因1 包（上開海洛因共3 包
    ，驗餘總淨重3.51公克）、安非他命10包（驗餘淨重297.90
    公克，上開安非他命13包驗餘共淨重302.79公克）、海洛因
    殘渣袋5 個、注射針筒10枝、安非他命吸食器1 組、安非他
    命吸管2 枝、分裝勺3 枝、酒精燈1 臺及止血帶1 條。
二、戊○○基於無故持有具有殺傷力之改造模型槍、改造玩具手
    槍及制式子彈、土造子彈之犯意，於92年12月間某日，在臺
    北市西門町某軍用品店，分別以新臺幣（下同）8 萬元、13
    萬元之價格，購買具殺傷力之改造玩具手槍1 枝（槍枝管制
    編號：0000000000號）及改造模型槍1 枝（槍枝管制編號：
    0000000000號），並同時獲該商家提供具有殺傷力之制式90
    子彈8 顆、土造子彈13顆，而未經許可，無故持有之。嗣於
    93年2 月5 日凌晨1 時許，在臺北縣三重市○○路○ 段237
    號地下2 樓停車場，經警逮捕，並當場查獲上開改造模型槍
    1 枝（含彈匣1 個，槍枝管制編號：0000000000號）、制式
    90子彈8 顆，再於戊○○駕駛之車牌號碼8D-8036 號自小客
    車內，查獲上開改造玩具手槍1 枝（含彈匣1 個，槍枝管制
    編號：0000000000號）、土造子彈11顆，另於臺北縣三重市
    ○○路○ 段237 號10樓之7 戊○○住處，查獲土造子彈5 顆
    （上開土造子彈共16顆，其中3 顆不具殺傷力，13顆具殺傷
    力，驗餘具殺傷力之土造子彈為9 顆）。
三、戊○○明知業遭通緝，為規避警方查緝，乃基於收受贓物之
    犯意，並與綽號「阿林」不詳姓名年籍之成年男子，共同基
    於變造特種文書之犯意聯絡，明知「阿林」所持有之戴宜地
    （現已更名為己○○）機車駕照，係來路不明之贓物（該機
    車駕照係戴宜地於87年間，在臺北市○○○路所失竊），仍
    於91年下半年某日，在其位於臺北縣板橋市○○○路住處，
    提供照片，委由「阿林」在該駕照上，換貼戊○○照片而變
    造後，由戊○○收受之，足以生損害於交通監理機關對於交
    通行政管理之管理正確性及戴宜地。嗣於93年2 月5 日凌晨
    1 時許，戊○○為警在臺北縣三重市○○路○ 段237 號地下
    2 樓停車場內逮捕，並於戊○○駕駛之車牌號碼8D-8036 號
    自小客車內，查獲該經變造之戴宜地機車駕駛執照1 張。
四、案經臺北市政府警察局大安分局、臺北縣政府警察局永和分
    局分別報請臺灣板橋地方法院檢察署檢察官偵查起訴及追加
    起訴。
    理  由
一、施用毒品海洛因、安非他命犯行：
  (一)施用海洛因部分：訊據被告戊○○坦承於上開期間施用海洛
    因之行為不諱，又被告於93年2 月6 日入臺灣臺北看守所時
    ，經該所採驗尿液結果，呈鴉片類陽性反應，有臺灣臺北看
    守所93年2 月6 日收容人毒品尿液檢驗報告表1 份可參（見
    93毒偵字第745 號卷第104 頁），且警方於91年1 月22日查
    獲被告時，在其臺北縣中和市○○路9 號16樓之8 住處內，
    扣得之白粉1 包（驗餘淨重2.12公克），及於93年2 月5 日
    在被告車號8D-8036 號車上及臺北縣三重市○○路○ 段237
    號10樓之7 住處扣得之白粉共3 包（驗餘淨重分別為0.7 、
    0.65、0.04公克），經鑑定結果，均為海洛因，有法務部調
    查局91年2 月27日調科壹字號第000000000 號鑑定通知書1
    份（見91年偵字第2889號卷第59頁）、同局93年4 月6 日調
    科壹字號第000000000 號鑑定通知書1 份可稽（見93年度偵
    字第2763號卷第259 頁），且於93年2 月5 日為警查扣之紙
    捲煙3 枝、殘渣袋5 只，經鑑定結果，均檢出海洛因成分，
    有行政院衛生署管制藥品管理局管檢字第0940002236號檢驗
    成績書1 紙可稽（見本院(二)卷第64頁），足認被告自白施用
    海洛因之行為，應與事實相符，而堪採信。此外，復有91年
    1 月22日扣得之電子磅秤1 臺、空塑膠分裝袋1 百個及93年
    2 月5 日扣案之電子磅秤1 臺、注射針筒13枝、葡萄糖1 包
    、分裝勺3 枝、分裝袋9 個、止血帶1 條等被告所有，供施
    用海洛因所用之器具可證。
  (二)施用安非他命部分：訊據被告坦承於上開期間施用安非他命
    之犯行不諱，又其於91年1 月22日、93年2 月5 日兩次為警
    查獲後，採驗尿液結果，均呈安非他命陽性反應，分別有臺
    北市立療養院91年1 月25日煙毒尿液檢驗報告1 份可稽（見
    91年度毒偵字第495 號卷第36頁）、臺北看守所93年2 月6
    日收容人毒品尿液檢驗報告表1 份（見93年度毒偵字第745
    號卷第104 頁）及臺灣檢驗科技股份有限公司CH/2004/2030
    4 號濫用藥物尿液檢驗報告1 份可稽（見93年度毒偵字第
    745 號卷第105 頁），且91年1 月22日為警扣得之結晶9 包
    ，經以氣相層析質譜儀分析法、化學呈色分析法檢驗結果，
    均含第二級毒品安非他命成分（驗餘總淨重22.67 公克），
    有法務部調查局93年4 月1 日調科壹字第09362411550 號檢
    驗通知書（見本院(一)卷第37頁）；93年2 月5 日扣得之結晶
    13 包 ，經鑑定結果，為第2 級毒品安非他命（其中3 包驗
    餘淨重4. 89 公克，餘10包驗餘淨重297.90公克），有法務
    部調查局檢驗通知書調科壹字00000000000 號（見本院(一)卷
    第131 頁）可佐，足認被告自白應與事實相符，而堪採信。
    此外，復有91年1 月22日扣案之電子磅秤1 臺、安非他命吸
    食器及分裝吸管1 組、空塑膠分裝袋1 百個及93年2 月5 日
    扣案之分裝袋9 個、安非他命吸食器1 組、安非他命吸食吸
    管2 枝、分裝勺3 枝、酒精燈1 臺、電子磅秤1 臺等被告所
    有供施用安非他命所用之物品扣案可稽。
  (三)又被告前因施用毒品案件，有事實欄所載，經裁定送觀察勒
    戒執行完畢，並由檢察官為不起訴處分之紀錄，有臺灣高等
    法院被告全國前案紀錄表及89年度毒偵字第7337號不起訴處
    分書（見91年度毒偵字第495 號卷第40頁）可參。被告於觀
    察、勒戒執行完畢釋放後5 年內，再犯本案施用毒品海洛因
    、安非他命犯行，事證明確，均堪認定。
二、持有具殺傷力之手槍、子彈部分：此部分事實，業據被告於
    警詢、偵審中坦承不諱，並有改造玩具手槍、改造模型槍各
    1 枝（均含彈匣1 個）、制式90子彈8 顆、土造子彈13顆（
    驗餘具殺傷力之土造子彈為9 顆）扣案可稽，足認被告自白
    與事實相符，應堪採信。又上開槍彈經鑑定結果，認(1)制式
    克拉克手槍1 枝（槍枝管制編號：0000000000號）係由仿GL
    OCK 廠26型半自動手槍製造之玩具手槍，換裝土造金屬槍管
    而成之改造手槍；(2)扣案德制制式手槍1 枝（槍枝管制編號
    ：0000000000號），認係由德國ROHM廠製口徑9mm 模型槍，
    換裝土造金屬槍管改造而成之改造模型槍，均機械性能良好
    ，可擊發適用子彈，具殺傷力；(3)制式90子彈8 顆，認均係
    口徑9mm 之制式子彈，均具殺傷力；(4)改造子彈16顆，其中
    13顆，認均係具直徑8.5mm 金屬彈頭之土造子彈，經採樣4
    顆試射，均可擊發，認均具殺傷力；其餘3 顆不具殺傷力，
    此內政部警政署刑事警察局93年3 月4 日刑鑑字第09300271
    78號槍彈鑑定書可稽（見臺灣板橋地方法院檢察署93年偵字
    2763號第231 頁至246 頁）。綜上，被告未經許可，無故持
    有具殺傷力之改造模型槍、改造玩具手槍、制式子彈及土造
    子彈之犯行事證明確，堪以認定。
三、收受贓物及變造特種文書部分：
  (一)按被告以外之人於審判外之陳述，經當事人於審判程序同意
    作為證據，法院審酌該言詞陳述或書面陳述作成時之情況，
    認為適當者，亦得為證據，刑事訴訟法第159 條之5 第1 項
    定有明文。經核證人己○○於93年2 月5 日由臺北縣政府警
    察局永和分局警備隊黃朝賢警員製作之警詢筆錄（見93年度
    偵字第2763號卷第34頁），符合上開規定，爰採為證據。
  (二)訊據被告坦承此部分犯行不諱，且被告自「阿林」處所收受
    之戴宜地機車駕照，係戴宜地（現已改名己○○）於87年間
    ，在臺北市○○○路遭人扒竊皮包時所失竊乙節，業據證人
    己○○證述明確，係屬贓物無疑，足認被告之自白與事實相
    符，堪以採信。此外，復有經換貼被告照片之戴宜地機車駕
    照1 枚扣案可稽（見臺灣板橋地方法院檢察署93年偵字2763
    號第57頁）。綜上，被告收受贓物及變造特種文書犯行均堪
    認定，應予依法論科。
四、論罪：
  (一)施用毒品海洛因、安非他命部分：
  (1)論罪：核被告戊○○所為係犯毒品危害防制條例第10條第1
    項、第2 項之施用第一級毒品海洛因、第二級毒品安非他命
    罪。其施用前後持有海洛因、安非他命之低度行為，應為施
    用海洛因、安非他命之高度行為所吸收，均不另論罪；又其
    自90年11月起至93年2 月4 日止，多次施用海洛因、安非他
    命之犯行，時間緊接，方法相同，各觸犯構成要件相同之罪
    名，顯係基於概括之犯意為之，均為連續犯，應依刑法第56
    條之規定以一罪論，並加重其刑。又被告所犯上開連續施用
    第一級毒品海洛因及施用第二級毒品安非他命等罪，犯意各
    別、行為互殊，應予分論併罰。
  (2)量刑：爰審酌被告前因施用毒品案件，經執行觀察、勒戒完
    畢釋放後，受有不起訴處分之寬典，仍另行起意，施用海洛
    因及安非他命之犯罪動機、目的、手段，施用期間長達2 年
    ，查獲毒品數量甚多，顯見毒癮嚴重，犯罪情節非輕，惟施
    用毒品以戕害己身健康為主，對社會所生危害非重，及被告
    犯罪後坦承犯行，態度良好等一切情狀，分別量處如主文第
    1 項、第2 項所示之刑。
  (3)沒收：附表編號1 、4 、5 係第一級毒品海洛因，編號9 、
    11係第二級毒品安非他命，均經鑑定確認；編號2 、3 、6
    至8 、10、12至16之物品，均係被告所有，供施用海洛因、
    安非他命所用之物，業據其陳明在卷，分別依附表內容沒收
    銷燬、沒收之。
  (4)不予宣告沒收銷燬：起訴書所載「裝有海洛因之注射針筒1
    枝」，經查：該警方於93年2 月5 日扣案之「裝有海洛因之
    注射針筒1 枝」，經送鑑定結果，裝有第三級毒品氟硝西泮
    （0.16mL），有行政院衛生署管制藥品局管檢字第09400022
    36號檢驗成績書附卷可稽（見本院(二)卷第64 頁）， 足認與
    本案施用海洛因、安非他命犯行無關，爰不予宣告沒收、銷
    燬另扣案封口機1 臺，被告堅詞否認為其所有，亦無證據證
    明係被告所有，供施用毒品犯行所用之物，爰不予宣告沒收
    。
  (二)持有具殺傷力槍彈部分：
  (1)論罪：核被告持有具殺傷力之改造模型槍部分，係違反現行
    槍砲彈藥刀械管制條例第8 條第4 項之「未經許可持有具有
    殺傷力之其他可發射金屬或子彈之手槍罪」。查被告行為後
    ，槍砲彈藥刀械管制條例業於94年1 月26日經總統令修正公
    布，於同年月28日生效，將原第10條規定刪除，而將原第10
    條第4 項「未經許可，持有、寄藏或意圖販賣而陳列第一項
    之改造模型槍者，處三年以上十年以下有期徒刑，併科新臺
    幣七百萬元以下罰金。」之規定，移併入現行該條例第8 條
    第4 項「未經許可，持有、寄藏或意圖販賣而陳列第一項所
    列槍枝者（指鋼筆槍、瓦斯槍、麻醉槍、獵槍、空氣槍或第
    四條第一項第一款所定其他可發射金屬或子彈具有殺傷力之
    各式槍砲者），處三年以上十年以下有期徒刑，併科新臺幣
    七百萬元以下罰金」，又「改造模型槍」屬於未經列舉之「
    其他可發射金屬或子彈具有殺傷力之各式槍砲」，經比較新
    舊法結果，兩者刑度完全相同，僅條號不同，故依刑法第2
    條第1 項前段之規定，應適用裁判時之現行規定。另被告持
    有具殺傷力之改造玩具手槍部分，係違反修正前該條例之第
    11 條 第4 項之「未經許可，持有具殺傷力之其他可發射金
    屬或子彈之手槍罪」。按修正前該條例第11條第4 項「未經
    許可，持有、寄藏或意圖販賣而陳列第一項所列槍砲者（指
    火砲、肩射武器、機關槍、衝鋒槍、卡柄槍、自動步槍、普
    通步槍、馬槍、手槍、鋼筆槍、瓦斯槍、麻醉槍、獵槍、空
    氣槍、魚槍、改造模型槍及其他可發射金屬或子彈具有殺傷
    力之各式槍砲），處一年以上七年以下有期徒刑，併科新臺
    幣七百萬元以下罰金。」業經刪除，併入現行該條例第8 條
    第4項 ，經比較新舊法結果，以修正前之規定法定刑度較輕
    ，裁判前之法律，有利於行為人，依刑法第2 條第1 項但書
    之規定，應適用對被告較為有利之修正前該條例第11條第4
    項。被告持有具殺傷力之制式及土造子彈部分，係違反現行
    同條例第12條第4 項之「未經許可持有子彈罪」，該條並未
    修正，故不生新舊法比較問題。被告於同一時地，同時購入
    、取得上開具有殺傷力之改造模型槍、改造玩具手槍及制式
    、土造子彈，係以一行為而觸犯3 罪名，為想像競合犯，應
    依法從一重之現行該條例第8 條第4 項之「未經許可持有具
    殺傷力之其他可發射金屬或子彈之手槍罪」處斷。
  (2)量刑：爰審酌被告持有改造玩具手槍與改造模型槍各1 枝，
    皆具有殺傷力，並同時擁有具殺傷力之制式子彈8 顆、土造
    子彈13顆，火力強大，極易造成人命之嚴重傷亡，對社會危
    害極大，且為警查獲時，曾由隨身背包中拿出改造模型槍，
    準備朝警察開槍後逃跑，幸為警拿手電筒打落槍枝（見被告
    93年2 月5 日警詢筆錄，附於93年度毒偵緝字第75號卷第5
    頁），始未造成重大傷害之犯罪動機、目的、手段，及犯罪
    後供述扣案槍彈之來源，帶同警方前往購買槍枝之處所（見
    93年2 月16日警詢筆錄，附於93年度偵字第2763號卷第154
    頁，惟核卷證，並未因被告之自白及供述，而查獲或防止重
    大危害治安事件之發生，尚無該條例第18條第4 項之適用）
    ，已知悔悟，態度非惡等一切情狀，量處如主文第3 項所示
    之刑，並諭知罰金易服勞役之折算標準。
  (3)沒收：附表編號17-20 所載之槍彈，均係違禁物，業經鑑定
    確認，應依附表所示規定宣告沒收。
  (4)不予宣告沒收：上開試射之改造子彈4 顆，已不具子彈之形
    式，及其餘扣案經鑑定不具殺傷力之改造子彈3 顆、子彈半
    成品81顆、改造左輪手槍1 枝（槍枝管制編號0000000000）
    、改造0.22型手槍1 枝（槍枝管制編號0000000000）、改造
    克拉克手槍1 枝（槍枝管制編號0000000000）、改造貝瑞塔
    手槍1 枝（槍枝管制編號0000000000）及玩具金屬槍管1 枝
    ，均非違禁物，有內政部警政署刑事警察局93年3 月4 日刑
    鑑字第0930027178號槍彈鑑定書可稽（見臺灣板橋地方法院
    檢察署93年偵字2763號第231 頁至246 頁），亦與本案犯行
    無關，爰均不予宣告沒收。
  (三)變造特種文書及收受贓物部分：
  (1)論罪：核被告所為，係犯刑法第212 條之變造特種文書罪、
    第349 條第1 項之收受贓物罪。被告與「阿林」之不詳成年
    男子，就變造特種文書罪部分，有犯意聯絡及行為分擔，為
    共同正犯。上開2 罪有方法、結果之牽連關係，為牽連犯，
    應從重論以一收受贓物罪處斷。被告上開施用第一級毒品罪
    、施用第二級毒品罪、持有改造模型槍罪及收受贓物罪等罪
    ，犯意不同，行為互殊，應數罪併罰。
  (2)量刑：爰審酌被告為規避法院通緝，而收受遭竊之機車駕照
    ，並委由友人換貼照片變造之犯罪動機、目的、手段，對交
    通監理機關為交通行政管理之正確性及戴宜地，所生損害非
    輕，及犯罪後坦承犯行，態度良好等一切情狀，量處如主文
    第4 項所示之刑。並就上開4 項所宣告之有期徒刑定其應執
    行刑為有期徒刑8年4 月，以示懲儆。
  (3)沒收：扣案經變造之戴宜地機車駕照上被告照片1 張，係被
    告所有供犯罪所用之物，業據其陳明在卷，應依刑法第38條
    第1 項第2 款之規定宣告沒收。
五、無罪部分：
  (一)91年度偵字第2889號公訴意旨另以：被告戊○○意圖販賣毒
    品營利，持有數量不定之第一級毒品海洛因、第二級毒品安
    非他命，於91年1 月22日22時許，在其位於臺北縣中和市○○路9 號16樓之8 住處，經警持搜索票在上址查獲海洛因1
    包（淨重2 公克）、安非他命9 包（淨重23.3公克）、電子
    磅秤1 臺、空塑膠分裝袋100 個、安非他命吸食器1 組、分
    裝吸管1 枝等物，因認被告涉犯毒品危害防制條例第5 條第
    1 項之意圖販賣而持有第一級毒品罪及同條第2 項之意圖販
    賣而持有第二級毒品罪嫌。公訴人認被告涉嫌上開犯罪，無
    非係以(1)有數量甚多之海洛因、安非他命扣案，海洛因淨重
    達2 公克、安非他命平均每包淨重達2. 6公克，已超過被告
    一人一次使用之需要；(2)有分裝袋100 個、分裝吸管1 枝及
    磅秤1 個扣案，已非單純施用毒品所用之器具，為其認定之
    依據。訊據被告自警詢時起堅詞否認有何販賣毒品之意圖，
    辯稱：這些毒品都是我自己要吸食用的，磅秤是我跟人家買
    毒品，怕重量不正確，用來秤重的，分裝袋是我去生活百貨
    賣場買的，1 包10元內就有1 百個分裝袋等語。按犯罪事實
    應依證據認定之，無證據不得認定犯罪事實；又不能證明被
    告犯罪者，應諭知無罪之判決，刑事訴訟法第154 條第2 項
    、第301 條第1 項分別定有明文。又犯罪事實之認定，應憑
    真實之證據，倘證據是否真實尚欠明確，自難以擬制推測之
    方法，為其判斷之基礎，最高法院著有53年臺上字第656 號
    判例可循。且刑事訴訟上證明之資料，無論其為直接或間接
    證據，均須達於通常一般之人均不致有所懷疑，而得確信其
    為真實之程度，始得據為有罪之認定，若其關於被告是否犯
    罪之證明未能達此程度，而有合理懷疑之存在，致使無從形
    成有罪之確信，根據「罪證有疑，利於被告」之證據法則，
    即不得遽為不利被告之認定，亦有最高法院76年臺上字第49
    86號判例闡示甚明。公訴人並未舉出積極證據，證明被告有
    何意圖販賣而持有海洛因、安非他命之犯行，且被告於2 年
    間，長期施用海洛因、安非他命之犯行，業據公訴人起訴，
    並經本院審理認定有罪，其持有毒品及分裝、施用器具，未
    悖常情，自不能僅憑被告為警查獲其持有海洛因1 包（起訴
    書載淨重2 公克）、安非他命9 包（起訴書載淨重23.3公克
    ）、磅秤1 臺、空塑膠分裝袋1 百個、安非他命吸食器1 組
    、分裝吸管1 枝，即擬制推測被告有販賣之意圖。
  (二)93年度偵字第2763號、6393號公訴意旨另以：被告意圖販賣
    第二級毒品安非他命營利，於92年12月初某日、93年2 月初
    某日，向姓名年籍不詳綽號「明哥」之人，分2 次，以合計
    30萬元之代價，在高雄市○○路高速公路交流道下，購買50
    0 公克之安非他命，而持有數量不定之安非他命，並存放在
    臺北縣三重市○○路○ 段237 號10樓之7 租屋處。嗣於93年
    2 月5 日凌晨1 時許，在臺北縣三重市○○路○ 段237 號地
    下2 樓停車場，經警逮捕，並扣得安非他命10包（淨重298.
    49公克）、分裝勺3 枝、封口機1 臺，因認被告係犯毒品危
    害防制條例第5 條第2 項意圖販賣持有第二級毒品罪嫌。經
    查：被告自警詢時起，即堅詞否認有何意圖販賣而持有安非
    他命之犯行，辯稱上開安非他命，均係因毒癮大，故大量買
    入預備自行吸食，封口機不是伊的等語。公訴人所憑證據即
    係上開扣案物品及證人丁○○、證人即警員丙○○之證詞為
    其依據。惟查：
  (1)證人丁○○於92年10月20日於臺北縣政府警察局永和分局刑
    事組所為之陳述，係被告以外之人於審判外之書面陳述，原
    則上不得作為證據，有刑事訴訟法第159 條第1 項規定可參
    ，然證人丁○○經多次傳喚、拘提不到庭，故尚須斟酌該份
    警詢筆錄，是否有符合同法第159 條之3 第3 款之「被告以
    外之人，於審判外因滯留國外或所在不明而無法傳喚，或傳
    喚不到者，其於司法警察調查中所為之陳述，經證明具有可
    信之特別情況，且為證明犯罪事實之存否所必要，得為證
    據」而例外地具備證據能力。經查：公訴人並未舉證證明丁○○於司法警察調查中所為之陳述，有何可信之特別情況，
    況本院查丁○○於92年10月20日至警局陳述：「我要檢舉提
    供有關毒品線索給警方。我要檢舉一名綽號大胖的男子，他
    在販賣海洛因及安非他命，我不知道他真實姓名，但他都開
    一部馬自達牌自小客車，車號8D-8036 號，我曾於92年10月
    17日下午4 時許在中和市秀山國小大門前，跟他購買安非他
    命1 包約0.2 公克，價格1 千元，他還跟我說他有很多海洛
    因要賣，叫我幫他找買主，警方所查詢車主戊○○的口卡片
    ，經我指認就是大胖沒錯等語（見93年度偵字第2763號卷第
    131 頁），而其所述若真實可信，警方在被告年籍姓名均已
    明確，且戊○○分別於91年4 月29日、91年7 月4 日為臺灣
    板橋地方法院檢察署、本院因違反毒品危害防制條例案件發
    布通緝之情形下，當無遲不發動調查之理，而警方卻係遲至
    93年2 月5 日，始以逮捕通緝犯為由，至臺北縣三重市○○
    路○ 段237 號地下2 樓停車場逮捕戊○○，而未追究戊○○
    之販賣安非他命犯嫌，與常情有悖。次查：丁○○筆錄上載
    戊○○綽號為「大胖」，開馬自達自小客車，與製作其筆錄
    之警員丙○○到庭結證述稱，丁○○告訴伊說，戊○○綽號
    為「安德」，開貨車並不相符（詳如下列之丙○○證詞），
    益尚難認證人丁○○於警詢中之指訴翔實可信，並不符合上
    開例外情形，該份警詢筆錄應無證據能力，合先敘明。
  (2)再者，證人丙○○到庭結證稱：我在永和分局刑事組任職，
    陳燕華曾帶丁○○到分局來，說要提供毒品線索，陳燕華以
    前是我的線民，丁○○說要供出毒品來源，他說有一個綽號
    「安德」的人，開一部小貨車，車號8D -8036號，丁○○說
    他都在販毒，說自己有向他買過安非他命，並說「安德」住
    在三重，我們根據車號查詢，車主是戊○○，我們又查戊○○的前科，發現他被法院通緝，並調出戊○○的口卡，給丁○○指認，就是他說的「安德」。陳燕華也說有跟戊○○買
    過好幾次的毒品，地點都在三重，陳燕華現在改名叫陳麗英
    （應係乙○○之誤）等語（見本院(一)卷第106 頁以下），證
    人丙○○並未親身經歷戊○○販賣毒品之經過，而係於本院
    審理時，間接轉述丁○○和陳燕華所見所聞之供述，其為傳
    聞證人，雖丙○○業經交互詰問，然實質上仍有礙被告之反
    對詰問權，就其親自見聞部分所為之證詞，固有證據能力，
    惟就其轉述丁○○、陳燕華於審判外所述被告販賣毒品部分
    之內容，仍應無證據能力，亦堪認定。
  (3)依照上開「無罪推定」之規定及判例說明，被告有長期施用
    安非他命之毒癮事實，其持有之安非他命數量雖甚龐大，然
    究非不可能為供自行吸食使用，在欠缺證據證明被告有販賣
    安非他命之意圖下，尚不能僅憑被告持有約3 百公克之安非
    他命、分裝勺及封口機之客觀行為，認定其意圖販賣而持有
    安非他命之犯行。
  (三)93年度偵字第2763、6393號公訴意旨另以：被告意圖供行使
    之用，於92年初某日，在臺北縣永和市○○路附近，明知姓
    名年籍不詳綽號「阿華」之人積欠其新臺幣2 萬元，而當日
    僅償還1 萬3 千元。其於檢視金額是否收足之際，存在相當
    餘裕得知「阿華」交予其之金錢係屬偽造，竟仍自「阿華」
    處，收集包含偽造之新版千元紙幣8 張（EM657617EU、LX57
    9659EU、LX755675EU、EM559655EU各1 張、LX657699EU號碼
    3 張、無鈔票號碼1 張）、偽造新版5 百元紙幣1 張（DS50
    4334XB號），嗣於93年2 月5 日為警查獲，並在臺北縣三重
    市○○路○ 段237 號10樓之7 被告住處，查獲上開偽鈔共9
    張，因認被告涉犯刑法第196 條第1 項之意圖供行使之用而
    收集偽鈔罪嫌。公訴人認被告涉此部份犯嫌，無非係以扣案
    偽鈔9 張、截留偽造變造仿造新臺幣券通報單3 張（見93年
    度偵字第2763號卷第58頁）及偽鈔照片1 張（同前卷第62頁
    ）為其依據。訊據被告自警詢時起，即堅詞否認此部分犯罪
    ，辯稱係陳燕華欠伊2 萬元，於92年初，陳燕華說要還錢，
    在永和秀朗路附近陳燕華將錢交給甲○○，當場並未清點，
    等回去才發現是偽鈔，留著偽鈔是要與陳燕華對質等語。又
    證人甲○○於93年6 月25日在本院審理時結證稱：92年初，
    我有坐被告的車到永和市○○路等一位叫「阿華」的人，我
    坐在右前座，當時我不知道被告去等「阿華」要做什麼，「
    阿華」叫「陳燕華」（音同），「阿華」的朋友載她過去，
    她有下車來跟我講話，並拿錢給我，叫我拿給戊○○，我拿
    到錢之後，就直接放到戊○○的包包裡，戊○○沒有拿出來
    數錢，我們就直接離開回到三重市的住處。後來我聽到戊○○很生氣說，收到的錢夾有假鈔，我並沒有將夾有假鈔的事
    告訴「阿華」，因為我們打電話都找不到「阿華」等語（見
    本院(一)卷第113- 114頁），是被告上開所辯，尚非無稽。況
    被告若有行使意圖，當無自92年初取得偽鈔後，歷時1 年餘
    ，均未行使，而為警於93年2 月5 日，在被告臺北縣三重市
    ○○路○ 段237 號10樓之7 住處查扣偽鈔之理。是不能認定
    被告自始明知陳燕華所交付之紙幣係偽造，主觀上基於行使
    之意圖而收集之。另證人陳燕華（業已改名乙○○）經本院
    多次傳喚、拘提均未到庭作證，而其先前亦未經偵查機關調
    查詢問，尚不能僅憑在被告住處扣得偽鈔9 張之客觀事實，
    推論被告有此部分犯行。
  (四)綜上，就意圖販賣而持有第一、二級毒品及意圖行使而收集
    偽鈔罪部分，公訴人所舉證據，均不足以證明被告犯罪，復
    查無其他積極證據足以證明被告涉有此3 部分罪嫌，依照上
    開規定及說明，應均為無罪之諭知。
據上論斷，應依刑事訴訟法第299 條第1 項前段、第301 第1 項
，毒品危害防制條例第10條第1 項、第2 項、第18條第1 項前段
，現行槍砲彈藥管制條例第8 條第4 項、第12條第4 項，修正前
槍砲彈藥刀械管制條例第11條第4 項，刑法第11條前段、第2 條
第1 項前段、但書、第56條、第212 條、第349 條第1 項、第55
條、第51條第5 款、第42條第2 項、第38條第1 項第1 款、第2
款，罰金罰鍰提高標準條例第1 條前段，現行法規所定貨幣單位
折算新臺幣條例第2 條，判決如主文。
本案經檢察官李吉祥到庭執行職務。
中　　華　　民　　國　　94　　年　　7 　　月　　20　　日
                  刑事第十九庭  審判長法  官 彭  全  曄
                                      法  官 朱  嘉  川
                                      法　官 蕭  一  弘
以上正本證明與原本無異。
如不服本判決應於送達後10日內向本院提出上訴狀。
                                      書記官 王  麗  雯
中　　華　　民　　國　　94　　年　　7 　　月　　20　　日
附表：
┌──┬────────┬──────┬───────────────┐
│編號│  物品          │ 查扣時     │     諭知                     │
├──┼────────┼──────┼───────────────┤
│ 1. │  海洛因1包     │ 91年1月22日│ 依毒品防制條例第18條第1 項前 │
│    │  （驗餘淨重2.12│            │ 段之規定在施用海洛因項下沒收 │
│    │  公克）        │            │ 銷燬                         │
├──┼────────┼──────┼───────────────┤
│ 2. │  電子磅秤1臺   │ 91年1月22日│ 依刑法第38條第1 項第2 款之規 │
│    │                │            │ 定在施用海洛因、安非他命項下 │
│    │                │            │ 沒收                         │
├──┼────────┼──────┼───────────────┤
│ 3. │  空塑膠袋分裝袋│ 91年1月22日│ 依刑法第38條第1 項第2 款之規 │
│    │  100個         │            │ 定在施用海洛因、安非他命項下 │
│    │                │            │ 沒收                         │
├──┼────────┼──────┼───────────────┤
│ 4. │  海洛因3包     │ 93年2月5日 │ 依毒品防制條例第18條第1 項前 │
│    │  （驗餘淨重3.51│            │ 段之規定在施用海洛因項下沒收 │
│    │  公克）        │            │ 銷燬                         │
├──┼────────┼──────┼───────────────┤
│ 5. │  摻海洛因香煙3 │ 93年2月5日 │ 依毒品防制條例第18條第1 項前 │
│    │  枝            │            │ 段之規定在施用海洛因項下沒收 │
│    │                │            │ 銷燬                         │
├──┼────────┼──────┼───────────────┤
│ 6. │  注射針筒13枝  │ 93年2月5日 │ 依刑法第38條第1項第2款之規定 │
│    │                │            │ 在施用海洛因項下沒收         │
├──┼────────┼──────┼───────────────┤
│ 7. │  分裝袋9個     │ 93年2月5日 │ 依刑法第38條第1 項第2 款之規 │
│    │                │            │ 定在施用海洛因、安非他命項下 │
│    │                │            │ 沒收                         │
├──┼────────┼──────┼───────────────┤
│ 8. │  止血帶1條     │ 93年2月5日 │ 依刑法第38條第1項第2款之規定 │
│    │                │            │ 在施用海洛因項下沒收         │
├──┼────────┼──────┼───────────────┤
│ 9. │  安非他命9包   │ 91年1月22日│ 依毒品防制條例第18條第1 項前 │
│    │  （驗餘淨重22.6│            │ 段之規定在施用安非他命項下沒 │
│    │  7公克）       │            │ 收銷燬                       │
├──┼────────┼──────┼───────────────┤
│ 10.│  安非他命吸食器│ 91年1月22日│ 依刑法第38條第1 項第2 款之規 │
│    │  及分裝吸管1組 │            │ 定在施用安非他命項下沒收     │
├──┼────────┼──────┼───────────────┤
│ 11.│  安非他命13包  │ 93年2月5日 │ 依毒品防制條例第18條第1 項前 │
│    │  （驗餘淨重302.│            │ 段之規定在施用安非他命項下沒 │
│    │  79公克）      │            │ 收銷燬                       │
├──┼────────┼──────┼───────────────┤
│ 12.│  安非他命吸食器│ 93年2月5日 │ 依刑法第38條第1項第2款之規定 │
│    │  1組           │            │ 在施用安非他命項下沒收       │
├──┼────────┼──────┼───────────────┤
│ 13.│  吸食吸管2枝   │ 93年2月5日 │ 依刑法第38條第1項第2款之規定 │
│    │                │            │ 在施用安非他命項下沒收       │
├──┼────────┼──────┼───────────────┤
│ 14.│  分裝勺3枝     │ 93年2月5日 │ 依刑法第38條第1 項第2 款之規 │
│    │                │            │ 定在施用海洛因、安非他命項下 │
│    │                │            │ 沒收                         │
├──┼────────┼──────┼───────────────┤
│ 15.│  酒精燈1臺     │ 93年2月5日 │ 依刑法第38條第1項第2款之規定 │
│    │                │            │ 在施用安非他命項下沒收       │
├──┼────────┼──────┼───────────────┤
│ 16.│  電子磅秤1臺   │ 93年2月5日 │ 依刑法第38條第1 項第2 款之規 │
│    │                │            │ 定在施用海洛因、安非他命項下 │
│    │                │            │ 沒收                         │
├──┼────────┼──────┼───────────────┤
│ 17.│  改造模型槍    │ 93年2月5日 │ 依刑法第38條第1 項第1 款之規 │
│    │  1枝           │            │ 定在持有具有殺傷力手槍項下沒 │
│    │  （含彈匣1個   │            │ 收                           │
│    │  ，槍枝編號    │            │                              │
│    │  0000000000）  │            │                              │
├──┼────────┼──────┼───────────────┤
│ 18 │  改造玩具手槍1 │ 93年2月5日 │    同上                      │
│    │  枝（含彈匣1個 │            │                              │
│    │  ，槍枝管制編號│            │                              │
│    │  0000000000）  │            │                              │
├──┼────────┼──────┼───────────────┤
│ 19.│  制式90子彈8顆 │ 93年2月5日 │    同上                      │
│    │                │            │                              │
├──┼────────┼──────┼───────────────┤
│ 20.│  土造子彈9 顆  │ 93年2月5日 │    同上                      │
│    │                │            │                              │
└──┴────────┴──────┴───────────────┘
附錄本案論罪科刑法條全文：
毒品危害防制條例第10條
施用第一級毒品者，處六月以上五年以下有期徒刑。
施用第二級毒品者，處三年以下有期徒刑。
槍砲彈藥管制條例第8條
未經許可，製造、販賣或運輸鋼筆槍、瓦斯槍、麻醉槍、獵槍、
空氣槍或第四條第一項第一款所定其他可發射金屬或子彈具有殺
傷力之各式槍砲者，處無期徒刑或五年以上有期徒刑，併科新臺
幣一千萬元以下罰金。
未經許可，轉讓、出租或出借前項所列槍枝者，處五年以上有期
徒刑，併科新臺幣一千萬元以下罰金。
意圖供自己或他人犯罪之用，而犯前二項之罪者，處無期徒刑或
七年以上有期徒刑，併科新臺幣一千萬元以下罰金。
未經許可，持有、寄藏或意圖販賣而陳列第一項所列槍枝者，處
三年以上十年以下有期徒刑，併科新臺幣七百萬元以下罰金。
第一項至第三項之未遂犯罰之。
刑法第212條
偽造、變造護照、旅券、免許證、特許證及關於品行、能力服務
或其他相類之證書、介紹書，足以生損害於公眾或他人者，處一
年以下有期徒刑、拘役或三百元以下罰金。
刑法第349條
收受贓物者，處三年以下有期徒刑、拘役或五百元以下罰金。
搬運、寄藏、故買贓物或為牙保者，處五年以下有期徒刑、拘役
或科或併科一千元以下罰金。
因贓物變得之財物，以贓物論。
